【裁判字號】    98,上訴,205
【裁判日期】    980428
【裁判案由】    毒品危害防制條例
【裁判全文】
臺灣高等法院臺南分院刑事判決         98年度上訴字第205號
上  訴  人
即  被  告  甲○○
                    現於臺灣臺南監獄執行中
選任辯護人
即扶助律師  方文賢律師
上列上訴人因毒品危害防制條例案件，不服臺灣雲林地方法院97
年度訴字第509號中華民國97年12月23日第一審判決（起訴案號
：臺灣雲林地方法院檢察署96年度偵字第3948、4020號），提起
上訴，本院判決如下：
    主  文
原判決關於販賣第一級毒品及定執行刑部分撤銷。
甲○○轉讓第一級毒品，累犯，處有期徒刑壹年肆月，減為有期
徒刑捌月。
    事  實
一、甲○○前因違反肅清煙毒條例案件，經臺灣嘉義地方法院以
    85年度訴字第793號判處有期徒刑7月確定；又因違反麻醉藥
    品管理條例案件，經該院以86年度訴字第132號判處有期徒
    刑5年6月確定。上開2罪，經該院以86年度聲字第1401號裁
    定其應執行刑為有期徒刑5年10月確定，於民國89年3月22
    日假釋出獄（假釋期滿日為91年7月30日）。又於假釋期間
    ，因施用毒品案件，經撤銷假釋，執行殘刑2年4月8日，並
    於93年5月12日執行完畢。
二、詎其仍不知警惕，明知海洛因係毒品危害防制條例第2條第2
    項第1款所明定之第一級毒品，依法不得持有及轉讓，竟仍
    基於轉讓第一級毒品海洛因之犯意，於乙○○於96年1月21
    日上午11時8分許，以其所持用之0000000000門號行動電話
    撥打甲○○所持用之0000000000號行動電話門號，先行向甲
    ○○賒借新臺幣（下同）1萬元之第一級毒品海洛因，經甲
    ○○應允後，甲○○即於翌日即96年1月22日凌晨2時許，前
    往雲林縣斗南鎮○○里○○○街40號乙○○住處，將第一級
    毒品海洛因1包（淨重未逾5公克）交付予乙○○（民國68年
    12月16日生），越數日乙○○即返還價值新臺幣（下同）1
    萬元之第一級毒品海洛因1包與甲○○。
三、案經行政院海岸巡防署海洋巡防總局偵防查緝隊報告臺灣雲
    林地方法院檢察署檢察官偵查起訴。
    理  由
壹、程序部分（證據能力之認定）：
一、按被告以外之人於檢察事務官、司法警察官或司法警察調查
    中所為之陳述，與審判中不符時，其先前之陳述具有較可信
    之特別情況，且為證明犯罪事實存否所必要者，得為證據，
    刑事訴訟法第一百五十九條之二定有明文。而本院審酌証人
    乙○○與被告警詢中係經不同之員警製作筆錄，証人乙○○
    應較無考量利害後，而為誇張或保留陳述之可能，亦較無來
    自被告或他人之壓力，而出於虛偽不實之陳述，或事後串謀
    而故為迴護被告之機會；且本件亦無証據足証証人乙○○警
    詢中之供証，係遭員警之不當取供，而有違反彼等自由意思
    ；証人乙○○又均親閱筆錄無訛後始簽名作成，足認證人乙
    ○○於警詢中之供証，具有較可信之特別情況；又本案證人
    係直接與被告聯繫之人，為證明被告犯罪事實存否所必要，
    揆之上開說明，證人乙○○於警詢中之供証，自有証據能力
    ，被告辯護人所辯「證人乙○○於警詢中之供述無證據能力
    」云云，尚無足採。
二、次按被告以外之人於偵查中向檢察官所為陳述，除顯有不可
    信之情況者外，得為證據，刑事訴訟法第159條之1第2項定
    有明文。又偵查中對被告以外之人所為之偵查筆錄，性質上
    屬傳聞證據，惟刑事訴訟法規定檢察官代表國家偵查犯罪、
    實施公訴，依法其有訊問被告、證人及鑑定人之權，證人、
    鑑定人並須具結，而實務運作時，檢察官偵查中向被告以外
    之人所取得之陳述，原則上均能遵守法律規定，不致違法取
    供，其可信度極高，職是，被告以外之人前於偵查中已具結
    而為證述，除反對該項供述得具有證據能力之一方，已釋明
    「顯有不可信之情況」之理由外，不宜遽指該證人於偵查中
    之陳述不具證據能力。經查，證人乙○○偵訊中之證詞，係
    經檢察官以證人身分令其具結後所為之證述，復於原審到庭
    由當事人進行交互詰問程序，是其偵訊中之證詞自有證據能
    力，得作為本件之證據。
三、末按被告以外之人於審判外之陳述，雖不符前4條之規定，
    而經當事人於審判程序同意作為證據，法院審酌該言詞陳述
    或書面陳述作成時之情況，認為適當者，亦得為證據，刑事
    訴訟法第159條之5第1項亦定有明文。其立法意旨在於傳聞
    證據未經當事人之反對詰問予以核實，原則上先予排除。惟
    若當事人已放棄反對詰問權，於審判程序中表明同意該等傳
    聞證據可作為證據，基於尊重當事人對傳聞證據之處分權，
    及證據資料愈豐富，愈有助於真實發見之理念，且強化言詞
    辯論主義，使訴訟程序得以順暢進行，上開傳聞證據亦均具
    有證據能力。經查，檢察官、被告及辯護人就本院認定犯罪
    事實所憑之下列被告以外之人（除證人乙○○於海巡署之調
    查筆錄外）於審判外之陳述，於審判程序均同意使用作為認
    定事實之依據；本院復審酌上開文書、陳述作成時，較無人
    情施壓或干擾之情形，以之作為證據亦屬適當，是上開文書
    、陳述均具有證據能力。
貳、實體部分：
一、訊據被告坦承於上揭時、地，交付價值1萬元之第一級毒品
    海洛因予乙○○之事實，並供稱當時乙○○向我借毒品，我
    照本錢拿海洛因給他，沒有賺他錢，應只是轉讓，檢察官提
    出之通信監察譯文內容並非證人向伊購買海洛因等語，經核
    與證人乙○○於原審審理時證稱：「我當時是說先拿1萬元
    的海洛因，被告是在晚上拿給我，我說沒錢，先向他借，過
    2 天再還他海洛因，當時海巡署借訊我，我說是向被告借海
    洛因，他們表示這樣陳述行不通，若我供出可以減刑等語…
    ( 你不是有在電話中說，要以一萬元向被告甲○○買毒品了
    ？)我是有說要向被告甲○○買一萬元，但事實上我沒有拿
    錢給他。(你在電話中是否說要買一萬元？)我是說要借毒品
    。(你電話中有如此說？)我是跟他說，叫他拿一萬元的海洛
    因給我。(被告是否拿了一萬元海洛因的數量給你？)我們平
    時都沒有在計較。(被告當時拿多少海洛因給你？)就是一包
    的量。」等語（見原審卷(二)第97頁反面、第99頁背面)之情
    節相符。
二、
  (一)至於証人乙○○於警詢、偵查中雖均供証「向被告購買第一
    級毒品海洛因」等情（見警卷第39頁、偵卷第146、147頁）
    ，然証人於警詢供稱購買次數為二次，於偵查中則為一次，
    次數已有不同，另證人乙○○於警詢及原審審理時證稱係被
    告交付毒品予伊，惟於偵訊時則供稱係綽號「阿佑」之人交
    付毒品予伊等語，足見其就何人交付毒品予伊所為之供述亦
    前後歧異，則其供述是否可採即非無疑，此外復無其他積極
    證據足資佐證証人乙○○之供述確與事實相符，自難僅憑証
    人乙○○上開顯有瑕疵及疑義之供述即據為被告不利之認定
    。
  (二)另檢察官雖提出卷附門號0000000000、96年1月21日之監察
    譯文顯示證人乙○○ (B)於該日與被告 (A)之對話內容如下
    ：「A：B：談論男生毒品交易A：現在沒有多少只有一、二
    錢而已B：你賣我10000 A：B：談論永一見面交易」（警卷
    第41頁），惟其內容為被告否認，經本院向行政院海岸巡防
    署海洋巡防總局偵防查緝隊調取該次監察錄音，經該隊以98
    年3月5日洋局偵緝字第0980110106號函復並無當日錄音資料
    留存，有該函附卷可參（本院卷第60頁），從而此一監察譯
    文是否屬實即非無疑，自無法為被告販賣毒品之認定，附此
    敘明。
三、本件事証明確，被告轉讓第一級毒品海洛因犯行，堪以認定
    。
參、論罪科刑之理由
一、按以營利之意圖交付安非他命，收取對價之行為，為販賣。
    如先持有後，未具營利意圖而授受安非他命，為轉讓。最高
    法院九十一年度台上字第四一四九號、九十六年度台上字第
    六七二五號判決意旨可資參照。如前述本件被告係持有後，
    以原價或低於原價有償轉讓毒品與証人乙○○，且本件尚無
    証據足証被告係基於營利之意圖，足認被告係基於轉讓第一
    級毒品海洛因之犯意而為之，亦可認定；本件被告轉讓第一
    級毒品海洛因之犯行，堪以認定。又本件並無任何積極證據
    足資證明被告轉讓之海洛因淨重已逾5公克，依有利被告之
    認定，爰認定被告轉讓之海洛因淨重未逾5公克，併此敘明
    。
二、次按海洛因屬毒品危害防制條例第2條第2項第1款所列之第
    一級毒品。被告轉讓第一級毒品海洛因（淨重未逾5公克）
    予證人乙○○，核其所為，係犯毒品危害防制條例第8條第1
    項之轉讓第一級毒品海洛因罪；公訴意旨認被告此部分係犯
    同條例第4條第1項之販賣第一級毒品海洛因罪，但如前述本
    件尚無証據足証被告係基於營利之意圖，而販賣上開毒品，
    被告應係基於轉讓之犯意而為之，均如上述，檢察官起訴法
    條尚有未洽，惟本件社會基本事實則屬同一，本院自得予以
    審理，並變更起訴法條；又被告轉讓前持有第一級毒品之低
    度行為，為轉讓第一級毒品之高度行為所吸收，不另論罪。
三、被告前因違反肅清煙毒條例案件，經臺灣嘉義地方法院以85
    年度訴字第793號判處有期徒刑7月確定；又因違反麻醉藥品
    管理條例案件，經該院以86年度訴字第132號判處有期徒刑5
    年6月確定。上開2罪，經該院以86年度聲字第1401號裁定其
    應執行刑為有期徒刑5年10月確定，於89年3月22日假釋出獄
    （假釋期滿日為91年7月30日）。又於假釋期間，因施用毒
    品案件，經撤銷假釋，執行殘刑2年4月8日，並於93年5月12
    日執行完畢，此有臺灣高等法院被告前案紀錄表各1份附卷
    可按，其於受處有期徒刑執行完畢後，5年內故意再犯有期
    徒刑以上之本罪，為累犯，應依刑法第47條第1項規定，加
    重其刑。
肆、撤銷改判之理由
一、原審以被告罪証明確，因予論罪科刑，固非無見。但查：被
    告僅係轉讓第一級毒品予證人乙○○，已如上述；原審未詳
    予斟酌証人乙○○之供証，而依証人乙○○於警詢中之供証
    ，認被告係販賣第一級毒品，顯有未當。
二、被告上訴，否認販賣第一級毒品，並以上開情詞指摘原判決
    不當，為有理由，應由本院將原判決關於此部份及定執行刑
    部分予以撤銷改判。爰審酌被告有麻醉藥品管理條例、肅清
    煙毒條例、施用毒品等前科，素行不良，正值青壯之年，不
    思改過遷善，竟轉讓第一級毒品供人施用，殘害國民身心健
    康，足使社會施用毒品人口增加，而相對提高社會負成本，
    減損勞動生產力，惟念其僅國中畢業之教育程度，智識非高
    ，從小父母離異，家庭生活未臻健全，犯後坦承部分犯行，
    節省無謂司法資源之浪費，轉讓毒品之對象不多，數量非大
    等一切情狀，量處如主文第2項所示之刑。又按犯罪在96年4
    月24日以前者，除另有規定外，有期徒刑、拘役或罰金，減
    其刑期或金額2分之1，並應於判決主文同時諭知其宣告刑及
    減得之刑，中華民國九十六年罪犯減刑條例第2條第1項第3
    款、第7條分別定有明文。而本案被告之犯罪時間係在96年4
    月24日以前，並合於前揭條例規定，又無不予減刑情事，自
    應依上開規定，於裁判時依法減其宣告刑2分之1為有期徒刑
    八月。
三、本案被告涉犯上開事實所用之0000000000號行動電話門號
    申請人為翁健明，此有通聯調閱查詢單1紙可證（見他字卷
    第2頁），既非被告所有，自無從予以宣告沒收，附此敘明
    。
伍、論罪法條
一、刑事訴訟法第369條第1項前段、第364條、第299條第1項前
    段、第300條。
二、毒品危害防制條例第8條第1項。
三、刑法第11條、第47條第1項。
四、中華民國九十六年罪犯減刑條例第2條第1項第3款、第7條。
本案經檢察官羅清溪到庭執行職務。
中    華    民    國    98    年    4     月    28    日
                  刑事第四庭    審判長法  官  吳志誠
                                      法  官  高明發
                                      法  官  羅心芳
以上正本證明與原本無異。
如不服本判決應於收受送達後10日內向本院提出上訴書狀，其未
敘述上訴理由者，並得於提起上訴後10日內向本院補提理由書（
均須按他造當事人之人數附繕本）「切勿逕送上級法院」。
                                      書記官  蔡振豐
中    華    民    國    98    年    4     月    29    日
附錄本案論罪科刑法條全文：
毒品危害防制條例第8條第1項
轉讓第一級毒品者，處1 年以上7 年以下有期徒刑，得併科新臺
幣1 百萬元以下罰金。


司法院資訊處製作；財團法人民間司法改革基金會備份。
